臺北高等行政法院判決　　　　　　　　　　　　　　 九十年度訴字第五一九九號
　　　　　　　　　　　　　　　.
　　原　　　告　甲○○
　　被　　　告　台北市政府
　　代　表　人　乙○○市長）.
　　訴訟代理人　丙○○
　　　　　　　　丁○○
右當事人間因違反商業登記事件，原告不服經濟部中華民國九十年六月二十一日經（
九○）訴字第○九○○六三一四四五○號訴願決定，提起行政訴訟。本院判決如左：
　　主  文
原告之訴駁回。
訴訟費用由原告負擔。
　　事  實
一、事實概要：原告前於民國（以下同）八十七年二月五日經被告機關核准於臺北市
    萬華區○○街○段二四八號一樓開設「貞快樂軒」，並領有北市建商商號（八七
    ）字第二二一四六九號營利事業登記證，登記營業項目為 ：「一、F203010食品
    、飲料零售業；二、F203020菸酒零售業（現場不設座） 」。惟原告違法經營登
    記範圍外業務，前經被告機關以八十九年三月二十九日北市建商三字第八九二一
    七五五五○○號函處罰鍰，並命令停止經營登記範圍外業務在案。嗣於九十年二
    月十三日經被告機關所屬警察局萬華分局桂林派出所派員前往查獲原告於前開地
    址仍繼續經營登記範圍外之酒吧業務，被告機關遂以原告違反商業登記法第八條
    第三項規定，依同法第三十三條規定，於九十年三月八日以府建商字第九○○一
    六三一四○○號函，處原告新臺幣（以下同）三萬元罰鍰，並命令應即停止經營
    登記範圍外之業務。原告不服，提起訴願，遭決定駁回，遂向本院提起行政訴訟
    。
二、兩造聲明：
　(一)原告未於言詞辯論期日到場，據其書狀聲明：原處分及訴願決定均撤銷。
　(二)被告聲明：駁回原告之訴。訴訟費用由原告負擔。
三、兩造之爭點：被告機關所屬警察局萬華分局桂林派出所九十年二月十三日臨檢紀
    錄表所載內容，是否屬實？
甲、原告主張：
  (一)查原告開設之貞快樂軒，已向被告機關辦妥登記營業項目為食品、飲料及菸酒零
    售業務。因顧客於購買食品、飲料或菸酒時，大多就在店內將購得物品，拆除包
    裝食用，本店為服務顧客，乃設置簡陋之桌椅，既可供顧客歇腳，且可避免將使
    用後之食品、飲料及菸酒包裝盒，到處亂丟，影響環境衛生，且有礙觀膽；原告
    並將顧客使用後之包裝及剩餘物品放在所設置之桌上，收拾乾淨，此種服務顧客
    之措施，乃零售業務所允許，核與酒吧業務有別，被告將之視酒吧業務，認原告
    違反商業登記法，並因此裁罰，其認定有誤，於法無稽。
  (二)至桂林派出所於九十年二月十三日之臨檢紀錄表上，有原告及員工吳秋蓮二人之
    按捺指印乙節，乃原告與吳秋蓮識字無多，當時應警方指示按捺指印，但對臨檢
    表所載文字並不知其真意，此由該臨檢表記載「僱請有吳秋蓮等三位小姐幫客人
    上菜、陪酒、坐檯等服務」等情，但現場僅有吳秋蓮，並無另二位小姐在場服務
    ，亦無顧客在場飲酒用餐，由此可證明該臨檢表所載，與事實不符，則被告機關
    僅憑警方片面臨檢表，即認定原告經營登記範圍外之業務，而有違反商業登記法
    之裁罰行為，顯有違誤。爰請判決如訴之聲明。
乙、被告主張：
  (一)查被告九十年三月八日府建商字第九○○一六三一四○○號函，係依據被告所屬
    警察局萬華分局桂林派出所於九十年二月十三日實地檢查（查訪）紀錄表辦理；
    據該紀錄表違法（規）營業具體事證欄載明：「警方人員於九十年二月十三日十
    八時十分查訪台北市○○街○段二四八號貞快樂軒（營業中），由負責人甲○○
    陪同檢視。．．．自八十七年二月五日營業至今，白天從中午十二時營業至二十
    時，僱請有吳秋蓮等三位小姐幫客人上菜、酒，坐檯等服務．．．」等語，並經
    原告承認無訛後當場於該臨檢紀錄表簽名捺印，是其對臨檢查獲之違規事實並不
    否認，自有其證據力；而該場所營業內容，依首揭管理規則第三條之規定，自屬
    酒吧業無疑，則原告所辯，屬卸責之詞，顯非可採。
  (二)另原告前經被告八十九年三月二十九日北市建商三字第八九二一七五五五○○號
    函處三萬元罰鍰，並命令停止經營登記範圍外之酒吧業務有案，原告仍拒不停止
    經營登記範圍外業務，被告依首揭商業登記法第八條第三項、第三十三條第二項
    等規定據以裁處並命令其停止經營登記範圍外之業務，應為適法。再者，基於行
    政一體，被告所屬警察局萬華分局之該臨檢紀錄表函送被告機關時，即為機關間
    往復公文，依公文程式條例第二條第一項第四款，自屬為公文程式條例第一條所
    稱之公務文書，依其外觀程式及實質意旨，洵得認作公文書，依民事訴訟法第三
    百五十五條第一項立法旨趣應可推定其為真正，就其所登載事項具有完全之證據
    力，被告機關以臨檢紀錄表所載事實憑為系爭行政處分之基礎，於九十年三月八
    日以府建商字第九○○一六三一四○○號函處原告三萬元罰鍰，並命令應即停止
    經營登記範圍外之業務，認事用法，尚無違誤，爰請依法駁回原告之訴。
　　理  由
一、本件原告受合法通知而未於言詞辯論期日到場，核無民事訴訟法第三百八十六條
    各款所列情形，爰依行政訴訟法第二百十八條準用民事訴訟法第三百八十五條、
    第三百八十六條之規定，由被告聲請而為一造辯論判決。
二、按商業登記法第八條第三項規定：「商業不得經營其登記範圍以外之業務。」第
    三十三條規定：「違反第八條第三項規定者，其商業負責人處新臺幣一萬元以上
    三萬元以下罰鍰，並由主管機關命令停止其經營登記範圍外之業務。經主管機關
    依前項規定處分後，仍不停止經營登記範圍外之業務者，得按月連續處罰。」；
    所謂登記範圍內之業務，指營業行為之範圍僅限於營利事業登記證所載之營業項
    目而言。另台北市舞廳舞場酒家酒吧及特種咖啡茶室管理規則第三條規定：「酒
    吧：以營利為目的，對不特定人供應酒類、飲料及僱用服務生陪侍之場所。」
三、本件原告主張其所開設「貞快樂軒」，係依法向被告機關申領營利事業登記證，
    且依登記營業項目經營業務，為便於消費者購買食品、飲料、菸酒時，能有暫時
    歇腳之處，故提供簡便桌椅供消費者短暫坐下飲用；另桂林派出所於九十年二月
    十三日之臨檢紀錄表上，乃原告與吳秋蓮識字無多，當時應警方指示才按捺指印
    ，其實但對臨檢表所載文字並不知其真意；是以，被告機關僅憑警方片面臨檢表
    ，即認定原告經營登記範圍外之業務，顯有違誤云云。
四、經查原告申准營業項目為「一、食品、飲料零售業；二、菸酒零售業（現場不設
    座）」，有台北市營利行號基本資料一紙在卷足憑；並未包括「對不特定人供應
    酒類、飲料及僱用服務生陪侍」之酒吧業務。然依台北市政府警察局萬華分局桂
    林派出所於九十年二月十三日所做臨檢紀錄表略以，「警方於九十年二月十三日
    十八時十分查訪台北市○○街○段二四八號貞快樂軒（營業中），由負責人甲○
    ○陪同檢視．．自八十七年二月五日營業迄今，每天從中午十二時營業至二十時
    ，每日營業額約新台幣三千元左右，僱請有吳秋蓮等三位小姐幫客人上菜、陪酒
    、坐檯等服務」等情節，原告違規經營原營業許可範圍外之酒吧業務之事實，洵
    堪認定。原告主張其對臨檢表所載文字並不知其真意，應當時警方指示才按捺指
    印等語，並未舉證以實其說，顯係事後卸責之詞，自不足採。被告機關依首揭法
    條規定，所為處原告三萬元罰鍰，並命令應即停止經營登記範圍外業務之處分，
    依法自無不合。原告徒執前詞，聲請撤銷原處分及訴願決定，為無理由，應予駁
    回。
據上論結，本件原告之訴為無理由，爰依行政訴訟法第二百十八條、第九十八條第三
項前段、民事訴訟法第三百八十五條第一項前段，判決如主文。
中　　　華　　　民　　　國　　九十一　　年　　　七　　　月　　 三十 　　日
                            臺 北 高 等 行 政 法 院  第七庭
                                           審 判 長  法  官  黃秋鴻
                                                     法  官  林金本
                                                     法  官  曹瑞卿
右為正本係照原本作成。
如不服本判決，應於送達後二十日內，向本院提出上訴狀並表明上訴理由，如於本判
決宣示後送達前提起上訴者，應於判決送達後二十日內補提上訴理由書（須按他造人
數附繕本）。
中　　　華　　　民　　　國　　九十一　　年　　　七　　　月　　三十一　　日
                                                     書記官  黃瑞芬
